臺灣高等法院刑事判決　　　　　　　 100年度上易字第1905號
上　訴　人
即　被　告　李阿清
選任辯護人　黃建復律師
　　　　　　黃育勳律師
上列上訴人因妨害自由案件，不服臺灣臺北地方法院99年度易字
第3087號，中華民國100年7月15日第一審判決（起訴案號：臺灣
臺北地方法院檢察署99年度偵字第18441號），本院判決如下：
    主  文
原判決撤銷。
李阿清無罪。
    理  由
一、公訴意旨略以：被告李阿清前將其所有坐落於臺北市○○區
    ○○路76巷33號1樓之房屋出租與告訴人傅仰曄，告訴人曾
    多次要求被告處理上址房屋漏水問題，均未能獲得解決。於
    民國99年7月13日下午2時2分前之某時，告訴人以電話向被
    告之員工表示上址房屋再次漏水一事，並要求轉達被告儘速
    前來處理該房屋漏水問題。詎被告知悉後，因而心生不滿，
    於同日下午2時2分許，至上址房屋大門前，質問告訴人為何
    騷擾其員工，並要求告訴人至門外與之談論有關漏水問題，
    告訴人拒絕至門外談論後，雙方發生口角衝突，被告竟基於
    恐嚇之犯意，在上址門外，向告訴人恫稱：「你給我出來，
    你出來我就揍死你」、「你出門給我小心一點，我找人揍死
    你」等語，以此方式恐嚇告訴人，致告訴人心生畏懼，足生
    危害於安全。因認被告涉犯刑法第305條之恐嚇罪嫌。
二、按犯罪事實應依證據認定之，無證據不得認定犯罪事實；不
    能證明被告犯罪者，應諭知無罪之判決，刑事訴訟法第154
    條第2項、第301條第1項定有明文。再事實之認定，應憑證
    據，如未能發現相當證據，或證據不足以證明，自不能以推
    測或擬制之方法，為裁判基礎。且認定不利於被告之事實須
    依積極證據，苟積極證據不足為不利於被告事實之認定時，
    即應為有利於被告之認定。另認定犯罪事實所憑之證據，雖
    不以直接證據為限，間接證據亦包括在內，然而無論直接證
    據或間接證據，其為訴訟上之證明，須於通常一般之人均不
    致有所懷疑，而得確信其為真實之程度者，始得據為有罪之
    認定，倘其證明尚未達到此一程度，而有合理之懷疑存在而
    無從使事實審法院得有罪之確信時，即應由法院為諭知被告
    無罪之判決，最高法院30年台上字第816號、40年台上字第
    86號、76年台上字第4986號判例參照。復告訴人之告訴，係
    以使被告受刑事追訴為目的，是其陳述是否與事實相符，仍
    應調查其他證據以資審認；換言之，被害人與一般證人不同
    ，其與被告處於相反之立場，其陳述之目的，在使被告受刑
    事訴追處罰，內容未必完全真實，證明力自較一般證人之陳
    述薄弱。故被害人縱立於證人地位而為指證及陳述，且其指
    證、陳述無瑕疵可指，仍不得作為有罪判決之唯一證據，應
    調查其他證據以察其是否與事實相符，亦即仍須有補強證據
    以擔保其指證、陳述之真實性，始得採為斷罪之依據，最高
    法院52年度台上字第1300號判例及94年度台上字第3326號判
    決意旨參考。
三、公訴意旨認被告李阿清涉犯前開恐嚇罪嫌，無非係以證人即
    告訴人傅仰曄(下稱告訴人)、證人邱燕霞、陳曉芸、鄭斐文
    之證述為其主要論據。訊據被告固坦承其於上揭時間確實前
    往告訴人位於臺北市○○區○○路76巷33號1樓之租屋處，
    並與告訴人洽談房屋漏水問題之情，惟堅決否認有何恐嚇之
    犯行，辯稱：伊僅係欲與告訴人洽談房屋漏水問題，當日講
    話比較大聲，但沒有與告訴人發生口角，亦沒有對告訴人為
    如起訴書所載之恐嚇言詞等語。
四、經查：
(一)被告於前揭時間，前往告訴人上開租屋處與告訴人洽談房屋
    漏水事宜之情，為被告所不爭執，核與告訴人及證人邱燕霞
    、陳曉芸於原審審理時證述之情節相符合，此部分事實，足
    堪認定。然被告在告訴人上揭租屋處，是否確有出言恐嚇告
    訴人之舉，仍應視卷內證據而認定之。
(二)告訴人固於警詢、偵查及原審審理時均一致證稱被告確有於
    起訴書所指的時、地，對其恫稱：「你給我出來，你出來我
    就揍死你」、「你出門給我小心一點，我找人揍死你」等語
    ，然證人即告訴人之員工陳曉芸、邱燕霞於警詢均一致證稱
    ：「……傅仰曄聽到吵鬧聲出來察看，李阿清一看到傅仰曄
    就大聲罵說『妳給我小心一點，我要揍死你』」等語（見偵
    查卷第10頁、第13頁），則關於被告案發當日究係對告訴人
    恫稱「給我小心一點，我要揍死你」抑或係要「給我小心一
    點，我找人揍死你」，證人陳曉芸、邱燕霞所述已與告訴人
    上揭所證稱被告對其恫嚇之言語內容互不一致；又告訴人於
    案發當日即99年7月13日即於警詢時陳稱：其公司有裝設監
    視錄影器，影像內容要自行保存，待法院傳訊時提供法官參
    考等語（見偵查卷第6頁），然於原審準備程序時改稱：光
    碟黑掉了，所以沒有辦法提出等語（見原審卷第41頁反面）
    ，若告訴人當日確有保存對其有利之錄影光碟，其何以不於
    當日警局報案之第一時間即向警提出，資為佐證其指訴為真
    實，詎延至原審審理時才改稱無法提出？是告訴人上揭之證
    述被告對其恐嚇之內容是否可採，已非無疑。再參以證人陳
    曉芸、邱燕霞事後於偵查中均翻異前詞，一致改證稱：有聽
    到被告說「你給我出來，我就揍死你」、「你給我小心點，
    我找人揍死你」等語（見偵查卷第42頁、第44頁），以證人
    陳曉芸、邱燕霞2人所述，其2人當日均係在場親耳聽聞之目
    擊證人，然何以其2人於警詢、偵查中所為之證述內容均毫
    無差異性（見上揭2人筆錄）？其2人若非事前已勾串證述內
    容，當不致如此，況衡以證人陳曉芸、邱燕霞2人斯時均係
    告訴人之員工之情，顯見證人陳曉芸、邱燕霞事後於檢察官
    偵查中所為與告訴人證述內容一致之陳述，應係為配合告訴
    人之證述內容而為一致之陳述，是告訴人及證人陳曉芸、邱
    燕霞上揭所述是否可採，即屬有疑。
(三)另證人陳曉芸於原審審理時證稱：「（問：被告當時請妳老
    闆出來時，他人站在哪裡？）就站在店門口外面，當時店門
    口是打開的。」、「（問：被告當時請妳老闆出來時，另外
    員工邱燕霞身處何處？）她跟我在一起。」、「（問：妳老
    闆出來之後，有無跟被告言語上的衝突？）沒有。」、「（
    問：傅仰曄沒有說任何話？）沒有，因為被告來的時候，就
    一直咆哮……，我的老闆沒有什麼回話……。」等語（見原
    審卷第65頁）；證人邱燕霞於原審審理時則證稱：「（問：
    案發當時傅仰曄身處何處？）他的辦公室。」、「（問：告
    訴人案發當時，有無與被告產生言語衝突？）我只聽到李阿
    清在咆哮。」、「我不記得傅仰曄有講甚麼話。」、「我聽
    得很清楚被告講的話，但是傅仰曄當時講什麼，我不記得。
    」等語（見原審卷第63頁反面、第64頁），再參以告訴人於
    原審審理已證稱：「我的聲音比較大聲，因為被告一直叫我
    出去，我就回答我為什麼要出去。」等語（見原審卷第62頁
    反面），若證人陳曉芸、邱燕霞2人當時確有在場聽聞被告
    與告訴人發生糾紛時之對話內容，則以告訴人當時說話之音
    量觀之，衡情，證人陳曉芸理當可聽聞告訴人當日之說話內
    容，則其於原審證稱告訴人於原審並未有回話云云，即與常
    理有違；又證人邱燕霞當時既亦在場聽聞告訴人與被告之對
    話，則其豈會僅對被告說話之內容記憶深刻，而獨對告訴人
    之說話內容有所遺忘？顯見證人陳曉芸、邱燕霞上揭證述應
    係刻意迴護告訴人之詞，均不足採信。況證人即當日在場之
    顧客鄭斐文於原審審理證稱：「那個店是在一樓，我在裡面
    作臉，當時我跟傅仰曄講話，我們在聊天，我就聽到小姐衝
    進來，就說有人要找傅先生，他在外面很吵，我當時有聽到
    一個男生的聲音，可是因為有點距離，所以不是聽的很清楚
    ，我就聽到其中的護士曉芸說有人要找他，我當時有點嚇到
    ，傅仰曄就出去了，我就聽到有人在那邊叫，叫他趕快出來
    。」、「有，我要走的時候，我有問曉芸到底發生什麼事情
    ，她跟我說房東跟傅仰曄有爭執，因為房子漏水的事情而發
    生爭執，她沒有跟我講的很仔細，而且我也不想知道。」等
    語（見原審卷第59頁反面、第60頁正面），以證人鄭斐文係
    告訴人店內之熟客之情觀之，若被告當日與告訴人生爭執之
    時真有出言恐嚇告訴人，衡情，證人陳曉芸理當會於證人鄭
    斐文提問之時，將被告當日確有出言恐嚇告訴人之情告知證
    人鄭斐文才是，詎其捨此不為，而僅對證人鄭斐文陳述被告
    與告訴人因房屋漏水之事而發生爭執，而未有隻字片語提及
    被告有出言恐嚇告訴人之事，足認證人陳曉芸、邱燕霞上揭
    證稱有聽到被告對告訴人為上揭恫嚇之言語之陳述之情，並
    不足採。
(四)復按刑法第305條之恐嚇罪，所稱以加害生命、身體、自由
    、名譽、財產之事，恐嚇他人者，係指以使人生畏怖心為目
    的，而通知將加惡害之旨於被害人而言（參照最高法院52年
    台上字第751號判例意旨）。惟行為人所通知之惡害必須行
    為人所能左右控制，且在客觀上，一般人均認為足以對人構
    成危害者，方相當該罪之恐嚇行為。本件被告固坦承因租予
    告訴人房屋漏水問題而至上揭告訴人租屋處，之後並與告訴
    人間互有大聲之對話等情，然證人鄭斐文於原審審理時證稱
    ：「當時我也不敢出去，當時我從玻璃往外看，也不知道發
    生什麼事情，我就不敢出去」、「就是李阿清一直叫傅仰曄
    出去，傅仰曄就沒有出去，傅仰曄就回答說我為什麼要出去
    ，我就聽到李阿清說你去死，兩邊有在語言上互相衝突。」
    、「我看他們還在吵，我希望趕快離開店裡，他們就說沒有
    關係，等一下就結束了，我就躲在另外一個房間裡面。我個
    人覺得不要惹麻煩，我在房間待了很久的時間，大約2個小
    時，我就在房間裡面上網等。」等語（見原審卷第59頁反面
    、第60頁正面），足認全程在場見聞之證人鄭斐文於被告與
    告訴人發生爭執之當時，僅聽聞被告對告訴人陳稱：「你去
    死」之語，並未聽聞被告有對告訴人陳稱：「你給我出來，
    你出來我就揍死你」、「你出門給我小心一點，我找人揍死
    你」等恫嚇之言語無誤，益證證人陳曉芸、邱燕霞上揭於檢
    察官偵查、原審審理時所述被告確有對告訴人為上揭恐嚇言
    語云云，並不實在。惟依證人鄭斐文上揭於原審所述，被告
    與告訴人當時確係因房屋漏水問題，而彼此發生口角之爭執
    ，再參以被告於本院準備程序時亦供稱：伊當時講話比較大
    聲等語（見本院卷第30頁反面），則以被告當時因與告訴人
    口角爭執致情緒亢奮之際，被告隨口對告訴人陳稱「你去死
    」等語，應尚與常情無違，應認證人鄭斐文此部分所述，要
    屬可採。而縱被告案發當時確曾對告訴人陳稱：「你去死」
    之語，然以當時渠等係發生口角爭執之客觀情狀觀之，被告
    當時對告訴人口出此言，是否會造成告訴人心生畏怖，已令
    人存疑。況證人鄭斐文於原審已證稱：「（問：剛才提到他
    們有發生言語的衝突，當時傅仰曄的音量為何？）他的聲音
    也蠻大聲的，但是沒有像李阿清那樣大聲。」、「（問：所
    以傅仰曄也是很生氣的？）是的。」等語（見原審卷第61
    頁反面），審卷第56頁反面），顯見告訴人與被告發生口角
    爭執之時，告訴人猶大聲對被告出言反擊，顯毫無畏懼之心
    ，則核諸該等客觀情狀，被告上開言語，在當時應尚難使被
    告或一般人認為足以對其之生命、身體、自由、名譽、財產
    構成危害，而難認被告此舉係對告訴人為恐嚇之行為，自不
    能對被告以恐嚇危害安全罪相繩。
五、綜上所述，告訴人、證人陳曉芸、邱燕霞證稱被告確有出言
    恐嚇告訴人之證詞，尚有諸多瑕疵可指，且多屬偏袒告訴人
    之語，已令人質疑，而公訴人所舉其他證據，僅能證明被告
    與告訴人曾於上揭告訴人租屋處洽談房屋漏水事宜而發生口
    角爭執，尚無法證明被告有對告訴人為如起訴書所載為恐嚇
    犯行。此外，本院復查無其他積極之證據足認被告有檢察官
    所指之犯行，揆諸上揭判例意旨，即應為被告無罪之諭知。
    原審未予詳查，遽為被告有罪之認定，容有未洽，被告上訴
    否認犯罪，為有理由，自應由本院將原判決撤銷，改諭知被
    告無罪之判決，以臻適法。
據上論斷，應依刑事訴訟法第369條第1項前段、第364條、第301
條第1項，判決如主文。
本案經檢察官吳春麗到庭執行職務。
中    華    民    國   100    年    12    月    13    日
                  刑事第二十庭審判長法  官  楊力進
                                    法  官  詹駿鴻
                                    法  官  王世華
以上正本證明與原本無異。
不得上訴。
                                    書記官  周恩寧
中    華    民    國   100    年    12    月    13    日